【裁判字號】    89,訴,35
【裁判日期】    900104
【裁判案由】    違反電業法
【裁判全文】
臺灣屏東地方法院刑事判決                            八十九年度訴字第三五號
    公訴人  臺灣屏東地方法院檢察署檢察官
    被  告  己○○
右列被告因違反電業法案件，經檢察官提起公訴（八十八年度偵字第七○二○號），
本院判決如左：
    主  文
己○○損壞電度表使其失效不準竊電，處有期徒刑伍月。
    事  實
一、己○○於民國八十二年十一月至八十三年一月間，任職屏東縣屏東市○○路六一
    七號「龍將ＫＴＶ」總經理時，為圖減省電費之支出，竟基於竊電之犯意，於八
    十三年一月之某日，將台灣電力公司安裝在該址之電表封印拆開，熔斷電表構件
    中之電壓線圈接線，致使電壓線圈斷路，電表圓盤旋轉變慢（約慢百分之五十四
    ），用電計度因此失效不準。嗣於八十四年七月八日，為台灣電力公司會同警方
    人員查獲，後經估算至八十四年五月「龍將ＫＴＶ」盤讓他人時為止，共計竊取
    電度高達三十二萬九千九百二十度，追償電費一百六十萬一千八百二十八元（惟
    經該公司依相關規章核減，改以一百二十萬元結收）。
二、案經台灣屏東地方法院檢察署檢察官自動簽分偵查起訴。
    理  由
一、訊據被告己○○固坦承有於八十二年九月至八十三年一月間擔任「龍將ＫＴＶ」
    總經理並負責記帳等事實，惟矢口否認有何違反電業法之犯行，辯稱：伊對店內
    費用之支出沒有決定權，既未指使任何人去改裝電表，也忘記到底是誰決定改裝
    電表的云云。經查：
    (一)右揭時、地之電表封印遭用戶擅自開拆，並熔斷電表構件中之電壓線圈接線，
      致使用電計度因此失真不準，絕非為機件故障所致；而該用戶係由八十三年一
      月起開始竊電；及估算至八十四年五月止，共計竊取電度三十二萬九千九百二
      十度等情，業據台灣電力公司屏東區營業處稽查員吳達雲於偵查中到庭結證屬
      實（八十八年偵緝字第二八七號第十六頁參照），並經該公司函覆台灣屏東地
      方法院檢察署說明綦詳，有該公司八十五年一月十八日屏區費稽字第八五○一
      ─○○五三號函、用電實地調查書、用戶用電資料明細表及追償電費計算說明
      及現場查獲時之照片三張等在卷可稽，自堪信為真實。
    (二)被告己○○雖以並未指使何人改裝電表，亦忘記係何人決定改裝電表等云云為
      辯，然：
      八十三年一月間該ＫＴＶ店之實際負責人為己○○乙事，已據證人即「龍將
        ＫＴＶ」股東庚○○（八十四年偵字第七七○七號卷參照）及該ＫＴＶ董事
        長丙○○（本院八十九年七月十九日訊問筆錄參照）證述明確。
      而前開ＫＴＶ店「月份營業支出明細表」上之「修電裝省電用  25000」（
        八十二年十二月二十六日）、「省電用費  20000」（八十三年元月二十六
        日）及「電器裝修改裝  40000」（八十二年十二月二十九日）等文字係被
        告親手填載並蓋章其上（八十八年偵緝字第二八七號卷第三十、三十三及三
        十四頁）等情，亦經被告坦認無訛。
      被告雖辯稱對店內支出並無決定權云云，然其先稱：該ＫＴＶ店之所有支出
        均係由該店董事長庚○○及乙○○（即丁○○）指示下來，然後由會計將應
        支出的款項交給我處理云云（本院八十九年七月十九日訊問筆錄參照），惟
        嗣後與乙○○對質時卻又翻稱：「我是經過會計拿過來的單子（再記帳的）
        ，但是誰決定的我不知道，因為股東很多個．．．明細表我要交給戊○○、
        庚○○看，但乙○○沒有。」（本院八十九年十二月二十一日審判筆錄參照
        ），前後矛盾，已有可疑。參以證人即被告竊電前之八十二年五月至八月間
        擔任該ＫＴＶ執行董事之乙○○（即丁○○）於本院審理時證稱：伊擔任執
        行董事期間有製作過「月份營業支出明細表」，且伊製作明細表期間，所有
        支出均可由其自行決定，製作完成之明細表亦不需經過任何人批准（本院八
        十九年十二月二十一日審判筆錄參照）等語，足認嗣後接手擔任同一性質工
        作之被告，對於ＫＴＶ店之各項費用支出亦應可自為決定，並對各項支出之
        用途有所明瞭。被告前開所辯，應均係事後卸責之詞，不足採信。
      此外，復有繳款通知書、「龍將ＫＴＶ」總日報表及「龍將ＫＴＶ」讓渡書各
      一紙在卷可參，本件事證明確，被告犯行足堪認定，應依法論科。
二、核被告己○○所為，係犯電業法第一百零六條第三款之罪，茲審酌其未有前科、
    素行良好、犯罪動機係為減少營業支出、犯罪之手段、竊電時間長達年餘、竊得
    電度多達三十二萬九千九百二十度，惟已經該址房屋出租人甲○○同意分期償還
    電費一百二十萬元（有保證書一紙附卷足憑，八十八年偵緝字第二八七號卷），
    台灣電力公司之損失尚可彌補、被告犯後仍飾詞辯解，並無悔意等一切情狀，爰
    量處如主文所示之刑，用資懲儆。
三、公訴意旨另以：被告使右揭電表失真不準之行為，另涉電業法第一百零六條第二
    款及刑法第一百三十八條之毀損公務員委託第三人掌管之物品罪嫌。惟查：被告
    係擅自拆開電表封印，再打開電表玻璃，將「電表構件中」之電壓線圈接線熔斷
    ，致使電壓線圈斷路、電表圓盤旋轉因而變慢，以達竊電目的乙節，業據前述台
    灣電力公司函記載明確，是其並未繞越電度表而損壞或改動表外線路等情，已堪
    予認定，是公訴人認被告此部分涉有電業法第一百零六條第二款之罪嫌，即有未
    合。又按：刑法上所稱之公務員，係指依法令從事公務之人員，該法第十條第二
    項已有明文規定。又所謂公務，自應與公權力行使之有關事務方足當之，一般私
    經濟行為不屬之。經查台灣電力公司係私法人組織，其與用戶間之供電契約並不
    涉及公權力之行使；參以電業法第七條亦規定電業可由人民出資經營之，益證經
    營電業者所從事者在本質上與一般商業營利行為並無二致，是台灣電力公司之職
    員非依法從事公務之人員，已堪予認定，故台灣電力公司交予用戶使用之電表自
    亦不得認為係「公務員委託第三人掌管之物品」。公訴人認被告上開行為另構成
    刑法第一百三十八條之毀損公務員委託第三人掌管之物品罪嫌，亦有未洽。此外
    ，復查無其他證據證明被告確有公訴人所指之此部分犯行，然公訴人既認此部分
    與前揭論罪科刑之罪間有方法結果之牽連犯關係，屬裁判上一罪，爰不另為無罪
    之諭知。
據上論斷，應依刑事訴訟法第二百九十九條第一項前段，電業法第一百零六條第三款
，罰金罰鍰提高標準條例第一條前段，判決如主文。
本案經檢察官薛水生到庭執行職務
中      華      民      國      九十      年      一      月      四    日
                                      臺灣屏東地方法院刑事第一庭
                                          法  官  王以齊
右正本證明與原本無異。
如不服本判決，應於判決送達後十日內，向本院提出上訴狀。
                                          書記官  林天化
中      華      民      國      九十      年      一      月      五    日
附錄本判決論罪科刑法條：
電業法第一百零六條第三款
有左列行為之一者為竊電，處五年以下有期徒刑、拘役或五百元以下罰金：
  三  損壞或改變電度表、無效電力計、其他計電器之構造，或以其他方法
      使其失效不準者。


司法院資訊處製作；財團法人民間司法改革基金會備份。
